臺灣高雄地方法院刑事判決　　　　　　　100年度訴字第266號
公　訴　人　臺灣高雄地方法院檢察署檢察官
被　　　告　吳金原
指定辯護人　黃文德公設辯護人
被　　　告　王基安
指定辯護人　林志輝律師
上列被告因強盜案件，經檢察官提起公訴（100 年度偵字第5044
、3349、3528號），本院判決如下：
    主  文
吳金原、王基安共同犯準強盜罪，均累犯，吳金原處有期徒刑伍
年陸月，王基安處有期徒刑伍年貳月。
    事  實
一、吳金原前於民國91年間因毒品危害防制條例案件，經臺灣屏
    東地方法院以92年度訴字第106號分別判處有期徒刑10月、5
    月，應執行有期徒刑1 年確定，又於92年間因毒品危害防制
    條例案件，為同法院以93年度訴字第529 號各判處有期徒刑
    1年2月、1 年，應執行有期徒刑2 年確定，上開4 罪復經同
    法院以94年度聲字第48號裁定應執行有期徒刑2 年10月確定
    ，嗣於95年1月27日假釋付保護管束，而於95年10月3日假釋
    期滿未經撤銷假釋，視為執行完畢。王基安前於91年間因廢
    棄物清理法案件，經臺灣高等法院高雄分院以91年度上訴字
    第1332號判處有期徒刑3 年確定，另於93年間因侵占案件，
    經本院94年度易字第1838號判處有期徒刑3 月確定，上開2
    罪嗣經本院裁定減刑並定應執行有期徒刑1 年7 月確定，於
    95年7月5日縮短刑期假釋出監，甫於96年7 月16日假釋期滿
    未經撤銷假釋，視為執行完畢。
二、詎吳金原、王基安仍不知悔改，竟基於共同意圖為自己不法
    所有之犯意聯絡，於99年10月30日16時30分許，由吳金原駕
    駛車牌號碼6886-E6 自小客車搭載王基安，在高雄市鳳山區
    （99年12月25日改制前為高雄縣鳳山市○○○路106 號前，
    推由王基安在車上把風，吳金原下車徒手拿取之方式，共同
    竊取臺灣電力股份有限公司（下簡稱台電公司）員工許青松
    、林金城工程車上之電纜線〈約20公尺，價值約新臺幣（下
    同）3800元〉，吳金原竊取得手後，將竊得之電纜線置於後
    座，欲駕車離去之際，為許青松發現，許青松為阻擋吳金原
    、王基安駕車離開，即追上前至該車副駕駛座車窗，呼喊「
    不要開走」等語，並將頭、手伸入車內並攀附於副駕駛座車
    窗上，企圖拔取車鑰匙，然駕車之吳金原、後座之王基安見
    狀，竟共同為防護贓物並脫免逮捕，吳金原即先撥開許青松
    欲拔取車鑰匙之手，再於明知許青松之身體仍攀附副駕駛座
    車窗，若催動油門加速離去將致許青松遭拖行或倒地之情形
    下，猛踩油門加速駛離，以此強暴之方式，致許青松難以抗
    拒，遭拖行約10公尺，期間坐在後座之王基安亦將手高舉作
    勢欲毆打許青松，令許青松見狀，心生畏懼而放開攀附於車
    窗上之手肘而摔落地面，左手即再遭吳金原、王基安2 人所
    駕車輛輾過，而受有左手第五掌骨閉鎖性骨折、右臉、雙腳
    膝蓋、左大腿、右上肩等多處受傷之傷害。吳金原、王基安
    駕車逃離現場後，2 人即驅車前往位於屏東縣九如鄉○○段
    44號、由不知情之陳國勝經營之鑫旺資源企業社，吳金原並
    指示王基安在車上將竊得之電纜線削去外皮後，將已削皮之
    電纜線拿至鑫旺資源企業社變賣，得款1600元即由2 人朋分
    花用。嗣為警據報循線逮獲，而查悉上情。
二、案經高雄市政府警察局鳳山分局（99年12月25日改制前為高
    雄縣政府警察局鳳山分局）報告臺灣高雄地方法院檢察署檢
    察官偵查後起訴。
    理  由
壹、證據能力部分：
一、按被告以外之人，於審判外之言詞或書面陳述，除法律有規
    定者外，不得作為證據；又被告以外之人（包括證人、鑑定
    人、告訴人、被害人及共同被告等）於檢察事務官、司法警
    察官或司法警察調查中所為之陳述，與審判中不符時，其先
    前之陳述具有較可信之特別情況，且為證明犯罪事實存否所
    必要者，得為證據，刑事訴訟法第159 條第1 項、第159 條
    之2 分別定有明文。證人即共同被告吳金原於警詢時之證述
    ，對被告王基安而言屬被告以外之人於審判外之陳述，本無
    證據能力，然證人吳金原就被告王基安有無參與本案竊盜犯
    行，於100年6月30日本院審理中證稱：我有跟被告王基安說
    我去拿一下電線，但他不知道我要做什麼等語（見訴字卷第
    150 頁），與其警詢陳述被告王基安當時在車上把風等語（
    見警卷第5 頁）不符。本院審酌證人吳金原之警詢筆錄係在
    100年1 月14 日製作，距上開99年12月30日案發時間僅有2
    週，而其於100年6 月30日審判中作證時，距離案發時間點
    已有6 月餘，其警詢記憶距案發時間較近，記憶應較清晰。
    另其於製作警詢筆錄之時，被告王基安並未在場，其直接面
    對警員所為陳述較為坦然，而無顧忌，相較於本院審理中歷
    時較久，又係在被告王基安面前、為被告王基安作證，人情
    壓力在所難免，故其警詢陳述應與事實較相近，而具有較可
    信之特別情況，且為證明本案犯罪事實所必要，揆諸前揭說
    明，應認證人吳金原於警詢時之證述，具有證據能力。
二、另按被告以外之人於審判外之陳述，雖不符前四條之規定，
    而經當事人於審判程序同意作為證據，法院審酌該言詞陳述
    或書面陳述作成時之情況，認為適當者，亦得為證據；當事
    人、代理人或辯護人於法院調查證據時，知有第159 條第1
    項不得為證據之情形，而未於言詞辯論終結前聲明異議者，
    視為有前項之同意，同法第159 條之5 規定甚明。本判決所
    引用之證據資料屬於被告以外之人於審判外之言詞、書面陳
    述者，均經本院於調查證據時逐一提示並告以要旨，檢察官
    、被告皆未於言詞辯論終結前聲明異議，本院審酌上開證據
    作成時之情況，並無不當取供或違反自由意志而陳述等情形
    ，且與本案待證事實具有關聯性，認為以之作為本案之證據
    屬適當，依上開法條規定，均具證據能力，核先敘明。
貳、實體部分：
一、訊據被告吳金原坦承有於前揭時、地，下車徒手竊取台電公
    司工程車上之電纜線，惟矢口否認有何為脫免逮捕、防護贓
    物而施強暴於被害人許青松之準強盜犯行，辯稱：伊竊得電
    纜線後，急著駕車離開現場，一直專心開車，沒注意到被害
    人許青松攀附在副駕駛座車窗，並非故意拖行被害人而施強
    暴云云；被告王基安坦承搭乘被告吳金原駕駛之上開汽車至
    行竊現場，對被告吳金原下車竊取電纜線一事事前知悉，事
    後亦協助削去電纜線皮及變賣銅線，而獲1600元變賣所得其
    中之200 元，且見被害人許青松追上攀附副駕駛座時，為嚇
    唬被害人，有高舉右手作勢要打被害人，惟矢口否認有何準
    強盜犯行，辯稱：伊沒有參與竊取電纜線，沒有在車上把風
    ，被告吳金原只有告知他要下車偷電纜線，伊有叫被告吳金
    原不要拿人家的東西，但被告吳金原沒有理他，伊就在車上
    休息，後來被害人許青松追上來，被告吳金原就把車開走，
    拖行被害人，伊當時坐在車上身不由己，伊有叫被告吳金原
    停下來，但他不停，變賣所得1600元伊全部都交給被告吳金
    原，是吳金原看伊沒錢，才拿200 元給伊云云，經查：
  (一)被告吳金原於前揭時間，駕駛其妻吳淑君所有之車牌號碼68
    86-E6 自小客車，搭載王基安至前揭地點，由被告吳金原下
    車徒手竊取台電公司員工許青松、林金城工程車上之電纜線
    （約20公尺，價值約3800元），被告吳金原竊取得手欲駕車
    離去之際，適為許青松發現，追上前攀附至上開車輛之副駕
    駛座車窗，惟吳金原即駕車離去，致許青松遭拖行約10公尺
    後摔落，左手再遭該車輾過，而受有左手第五掌骨閉鎖性骨
    折、右臉、雙腳膝蓋、左大腿、右上肩多處受傷之傷害，嗣
    被告吳金原、王基安即將竊得之電纜線削去外皮，驅車至鑫
    旺資源企業社變賣之，共得款1600元等情事，為被告吳金原
    、王基安所不否認，並據證人即告訴人許青松於警詢、偵訊
    、本院審理中證述綦詳〈見高雄市政府警察局鳳山分局高市
    鳳警偵移字第1000040265號卷（下稱警卷）第15至16、17至
    18頁、高雄地檢100 年度偵字第3349號卷（下稱偵一卷）第
    65至66頁）、本院100 年度訴字第266 號卷（下稱訴字卷）
    第140 至147 頁〉，亦經本院勘驗當時監視錄影畫面屬實，
    有本院勘驗筆錄附卷足稽（見訴字卷第80至81頁），且有告
    訴人許青松之長庚醫院診斷證明書、受傷照片6張 、贓物認
    領保管單、查獲之電纜線外皮照片1 張、鑫旺收受物品、舊
    貨、五金廢料或廢棄物登記表、6886-E6 自小客貨車之車籍
    資料、監視錄影翻拍照片10張可資佐證〈見警卷第32-1、36
    至41-1、43頁、高雄地檢100 年度他字第772 號卷（下稱偵
    三卷）第26頁〉，是此部分事實應堪認定。
  (二)又被告王基安於搭乘被告吳金原駕駛之車，前往行竊地點之
    路上，即經被告吳金原之告知而知悉行竊之事，業據被告王
    基安於本院審理中自承：我上車時，被告吳金原本來是要跟
    我借錢買奶粉，我說我身上沒有，他才說他要去偷電纜線，
    載我之後他就直接開到要偷的地方等語在卷（見訴字卷第58
    頁），核與證人即共同被告吳金原於本院審理中之證述：我
    看到那台車後面有銅線，我就跟坐在後面的王基安說等我一
    下，我繞回去偷電纜線等語相符（見訴字卷第149 頁），可
    見被告王基安對於行竊一事，事前即已知情。惟被告王基安
    知悉後，並未如其所辯，出言阻止被告吳金原下車行竊，甚
    且在吳金原行竊得手後，協助削去電纜線外皮及變賣電纜銅
    線，並分得部分贓款，均經證人吳金原於本院審理時證述無
    訛（見訴字卷第152 、153 頁），由被告王基安事前知情、
    事中未加阻止、事後分贓，佐以證人即共同被告吳金原於警
    詢時已證稱：「我下車偷竊電纜，王基安在車上把風」等語
    （見警卷第5 頁），堪認被告王基安對於被告吳金原行竊乙
    事乃事先知情，並具有共同犯罪之犯意聯絡，而在場為之把
    風無誤。
  (三)被告吳金原、王基安共同竊盜得手欲駕車離去之際，遭告訴
    人發現而追出攀附在副駕駛座車窗，呼喊：「不要開走」等
    語，頭、手並伸入車窗內欲拔取車鑰匙，被告吳金原見狀即
    將告訴人之手揮開，駕車加速前進駛離而拖行告訴人，期間
    後座之被告王基安亦舉手作勢欲毆打告訴人，致告訴人心生
    畏懼而放開手肘摔落地面等情，已經證人即告訴人許青松於
    本院審理中證述：我當時發現有人偷電纜線，就跑過去，副
    駕駛座的窗門沒有關，被告吳金原要發動，我伸手進車窗企
    圖拔他的鑰匙，並對他說：「你不要開走」，但他把我的手
    撥掉，就發動車子加油開走了，我就這樣被拖了10公尺，他
    開走的時候，我是兩隻用手肘趴在車窗，後來坐在後座的人
    應該有聽到我講話、看到我的動作，就舉手作勢要打我，我
    一害怕，就放掉只用手扳車窗，扳到手沒力氣，才倒在地上
    ，被告吳金原駛離的時候不是直直的出去，是方向盤打死開
    出去，衝出來後就在那邊甩，要把我甩下來等語明確（見訴
    字卷第141 至147 頁），核與證人即共同被告王基安於偵訊
    時供稱：「（許青松為何要攀附在車窗？）他要拔鑰匙」等
    語（見高雄地檢100 年度偵字第3528號卷（下稱偵二卷）第
    62 頁 〉；於本院準備程序時陳稱：當時我們車已經要開了
    ，被害人就追過來副駕駛座車窗旁，因為當時車窗是半開，
    他的手就伸進去要拔吳金原的車鑰匙，吳金原就發動把車開
    走等語（見訴字卷第57頁）及於本院審理中證述：「（當時
    是否有看到有一個人追到你們的車，並且趴住車窗？）他靠
    過來時，我沒看到，他趴在車窗車子開走時，才看到」、「
    （你看到那個人趴在車窗那邊，你是否有什麼動作？）有，
    我有『比手』（台語）。」、「（你所稱『比手』係何意思
    ？）我是有嚇唬他，因為他在那邊會對吳金原不利....我只
    有把手舉起來的動作」、「（證人許青松他把手趴進車窗時
    ，是否有說話？）我是有聽到他說『不要開走』」等語（見
    訴字卷第155 、156 、157 頁），並與本院勘驗監視錄影畫
    面所見，被告駕駛之車在告訴人追至副駕駛座車窗後，確加
    速向前駛離，且告訴人遭拖行前，已將頭探入車內之情相符
    （見本院勘驗筆錄，訴字卷第81頁）。
  (四)告訴人當時既已將頭探入，伸手欲拔取駕駛座附近之車鑰匙
    ，並朝駕駛座之被告吳金原喊「不要開走」等語，其聲量、
    動作既均足以令後座之被告王基安見聞而有所反應，則當時
    距離證人較近之被告吳金原，應不至於未聽見、未發現，此
    由被告吳金原見證人欲拔取鑰匙，即出手揮開一情即足證明
    ，是其辯稱：不知告訴人攀附車窗上云云，要屬卸責之詞，
    無以採信。又被告2 人甫竊盜得手欲離開現場之際，即見告
    訴人衝上前奮力欲拔取車鑰匙，復出言「不要開走」等語，
    衡情已足令被告2 人知悉告訴人意在攔阻渠等離開、取回贓
    物，是渠等明知告訴人欲攔阻渠等離開、取回贓物，竟仍加
    速駛離，故意拖行告訴人及甩尾，被告王基安更在拖行過程
    中，舉手作勢毆打告訴人，脅迫告訴人害怕而放手跌落地面
    ，渠等防護贓物及脫免逮捕之意思，已甚明灼。
  (五)攀附於汽車之人，如遭汽車加速前進拖行，不論速度是否已
    達高速，其動力勢將使人身體直接摩擦地面，或因慣性被拋
    出摔倒而受傷，此為眾所週知之事，被告2 人均為智慮正常
    之成年人，自無諉為不知之理。故被告2 人明知告訴人已攀
    附在上開汽車，仍予駕車將其拖行約10公尺，更舉手作勢作
    勢毆打，逼使告訴人害怕而放手跌落地面，致告訴人因而受
    傷，顯屬當場實施強暴、脅迫之行為無疑。而告訴人為攔阻
    被告2 人離開現場，攀附副駕駛座車窗之舉，雖係出於一己
    之自由意思，惟觀告訴人終因遭拖行10公尺無力負荷，及害
    怕遭被告王基安毆打而鬆手倒地，除左手遭輾過受傷外，右
    臉、雙腳膝蓋、左大腿、右上肩等亦均受傷，有受傷照片在
    卷可按，傷勢非微，堪認此一拖行之強暴行為，客觀上已達
    令人難以抗拒之程度。從而被告吳金原之辯護人辯稱：被告
    吳金原踩油門駛離現場，僅為竊盜之手段，未另積極施強暴
    行為；且告訴人當時可選擇鬆手就不會受傷，難謂有達難以
    抗拒之程度等語，俱難憑採。
  (六)被告王基安雖辯稱曾要求被告吳金原停車，故與被告吳金原
    無犯意聯絡云云，然經本院質諸證人吳金原、許青松，渠等
    均表示未聽聞或沒有印象等語（見訴字卷第146 、151 、15
    3 頁），被告王基安既未阻止被告吳金原駕車拖行告訴人，
    更在被告吳金原駕車拖行告訴人之過程中，作勢揮打告訴人
    而加以脅迫，強化使告訴人難以抗拒而放棄逮捕之情狀，堪
    認被告王基安、吳金原間就施加強暴於告訴人，有默示之犯
    意聯絡，並有相互利用另一人之行為，以達渠等脫免逮捕、
    防護贓物目的之意，自有共同犯罪之犯意聯絡，被告王基安
    此一辯解亦無足取。
  (七)綜上所述，被告2 人所辯情詞，均非可採，本件事證已臻明
    確，被告2 人犯行均堪認定。至檢察官雖另聲請傳喚目擊證
    人林金城，以證明被告2 人係故意駕車拖行許青松，惟因告
    訴人遭拖行之經過情形，業經當時在車內、車旁之告訴人、
    被告吳金原、王基安到院證述明確，是本案事證已明，無再
    予傳喚調查之必要，附此敘明。
二、核被告吳金原、王基安竊取上述電纜線得逞後，為防護贓物
    、脫免逮捕，而當場施強暴、脅迫於告訴人許青松，致告訴
    人難以抗拒，所為均係犯刑法第329 條、第328 條第1 項之
    準強盜罪。至被害人許青松告訴傷害部分，衡之其所受傷害
    ，無非被告2 人為防護贓物、脫免逮捕所施強暴產生之結果
    ，並非被告2 人另對告訴人許青松有何傷害之犯意，是該傷
    害犯行部分應為準強盜行為所吸收，不另為罪。被告2 人間
    ，就上開犯行有犯意聯絡及行為分擔，為共同正犯。再被告
    2 人有如上所載之犯罪科刑及執行情形，有臺灣高等法院被
    告前案紀錄表2 份、臺灣高等法院在監在押全國紀錄表1 份
    在卷可查，渠等均於受有期徒刑執行完畢後，5 年內故意再
    犯本件有期徒刑以上之罪，均為累犯，均應依刑法第47條第
    1 項規定，加重其刑。爰審酌被告2 人前有多次竊盜前科，
    素行不佳，有臺灣高等法院被告前案紀錄表在卷可查，不思
    以正當方式賺取生活所需，竟貪圖私欲，竊取路旁工程車上
    電纜線，且為防護贓物、脫免逮捕，竟罔顧他人生死，恣意
    拖行被害人許青松而傷及無辜，令被害人受有非輕之傷勢，
    並影響社會治安甚鉅，所為實應非難，復均否認犯行，未見
    悔意，惟念被告2 人竊得之財物價值不高，變賣所得未豐，
    另斟酌被告吳金原居於犯罪主導地位，被告王基安參與程度
    較輕等一切情狀，分別量處如主文所示之刑，以資儆懲。至
    檢察官雖對被告吳金原、王基安分別具體求刑有期徒刑8 年
    6 月、8 年（見訴字卷第172 至173 頁），然本院斟酌上開
    各情，認被告2 人處以主文所示之刑，即可達罰當其罪，檢
    察官之求刑稍嫌過重，附此敘明。
三、至公訴意旨雖以被告吳金原前受有期徒刑之執行完畢，尚不
    知悔改，再次涉犯準強盜案，顯見有犯罪習慣，對社會秩序
    、民眾權益有重大危害，且正值青壯，卻未盡其力於正途，
    亦不思正當就業，反而屢次犯罪，有矯治其惡習、性格、使
    其學習一技之長之必要，聲請依刑法第90條第1 項之規定，
    宣告被告於刑之執行前令入勞動場所強制工作等語（見起訴
    書第3 頁、訴字卷第173 頁），惟按保安處分係針對受處分
    人將來之危險性所為之處置，以達教化、治療之目的，為刑
    罰之補充制度。我國現行刑法採刑罰與保安處分雙軌制，係
    在維持行為責任之刑罰原則下，為協助行為人再社會化之功
    能，以及改善行為人潛在之危險性格，期能達成根治犯罪原
    因、預防犯罪之特別目的。是保安處分中之強制工作，旨在
    對嚴重職業性或習慣性犯罪及欠缺正確工作觀念或無正常工
    作因而犯罪者，強制其從事勞動，學習一技之長及正確之謀
    生觀念，使其日後重返社會，能適應社會生活。刑法第90條
    第1 項規定：有犯罪之習慣或因遊蕩或懶惰成習而犯罪者，
    得於刑之執行完畢或赦免後，令入勞動場所，強制工作。即
    係本於保安處分應受比例原則之規範，使保安處分之宣告，
    與行為人所為行為之嚴重性、行為人所表現之危險性及對於
    行為人未來行為之期待性相當之意旨而制定，而由法院審酌
    其行為之常習性、嚴重性、危險性及對未來行為之期待性，
    依比例原則決定應否令入勞動處所強制工作，以達預防之目
    的（最高法院96年度臺上字第3586號判決意旨可資參照）。
    又刑法第90條第1 項所稱之「有犯罪習慣」，係與「有犯罪
    前案紀錄」不同，而是指犯罪已成為其日常之慣性行為（最
    高法院73年度台上字第981 號判決參照）。本院審酌被告於
    本案發生前之犯罪紀錄，乃：86年間曾因犯竊盜案件，經法
    院判處有期徒刑10月確定；88年間因犯常業重利罪，為法院
    判處有期徒刑7 月確定，另於90、91、93年間因毒品危害防
    制條例案件，經法院裁定觀察勒戒、強制戒治及判處徒刑確
    定；於98年間因賭博案件由法院判處罰金銀元6000元確定，
    96、97年間因重利案件由法院判處有期徒刑3 年確定，雖可
    謂素行不佳，惟尚難認被告有何竊盜或其他犯罪之習慣，復
    斟酌其所為之嚴重性、所表現之危險性及對其未來之期待性
    等情，認所宣告應執行之有期徒刑已與其犯行之處罰相當，
    尚無令其於刑之執行前入勞動場所強制工作之必要，爰不為
    強制工作之諭知，附此敘明。
據上論斷，應依刑事訴訟法第299 條第1 項前段，刑法第28條、
第47條第1 項、第329 條、第328條第1項，判決如主文。
本案經檢察官張媛舒到庭執行職務。
中    華    民    國   100    年    7     月    21    日
                  刑事第十三庭審判長法  官  黃蕙芳
                                    法  官  楊智守
                                    法  官  陳筱雯
以上正本證明與原本無異。
如不服本判決應於收受送達後10日內向本院提出上訴書狀，並應
敘述具體理由；如未敘述上訴理由者，應於上訴期間屆滿後20日
內向本院補提理由書（均須按他造當事人之人數附繕本）「切勿
逕送上級法院」。
中    華    民    國   100    年    7     月    21    日
                                    書記官  陳建琪
附錄本案論罪科刑法條：
刑法第329條
竊盜或搶奪，因防護贓物、脫免逮捕或湮滅罪證，而當場施以強
暴脅迫者，以強盜論。
刑法第328條第1 項
意圖為自己或第三人不法之所有，以強暴、脅迫、藥劑、催眠術
或他法，至使不能抗拒，而取他人之物或使其交付者，為強盜罪
，處5 年以上有期徒刑。